【裁判字號】    98,訴,1659
【裁判日期】    980622
【裁判案由】    偽造文書
【裁判全文】
臺灣板橋地方法院刑事判決              98年度訴字第1659號
公  訴  人  臺灣板橋地方法院檢察署檢察官
被      告  甲○○
                    現於臺灣臺北監獄
上列被告因偽造文書案件，經檢察官提起公訴（98年度偵字第10
947 號），被告於準備程序中就被訴事實為有罪之陳述，本院合
議庭裁定由受命法官獨任行簡式審判程序，並判決如下：
    主    文
甲○○行使偽造私文書，足以生損害於公眾及他人，累犯，處有
期徒刑陸月，如易科罰金，以新臺幣壹仟元折算壹日。如附表所
示偽造之「劉青三」、「Robert Lau」簽名及指印均沒收。
    事  實
一、甲○○與其友劉青三均為菲律賓華僑，因而知悉劉青三之英
    文名字為Robert Lau。其前於民國89年間因施用第二級毒品
    案件，經臺灣桃園地方法院以90年度易緝字第81號判處有期
    徒刑8 月確定。又於91年間因施用第二級毒品案件，經臺灣
    高等法院以93年度上易字第1726號判處有期徒刑8 月確定。
    嗣經同院以94年度聲字第607 號裁定將前開2 罪定應執行刑
    為有期徒刑1 年2 月後，業於95年8 月8 日縮刑期滿執行完
    畢。詎僅因另案遭到通緝，為掩飾其真實身分，乃於附表所
    示時間、地點偽以「劉青三」名義應訊，並基於行使偽造私
    文書之單一犯意，接續在如附表所示之文件、筆錄上偽造「
    劉青三」、「Robert Lau」（起訴書漏載此部分簽名，應予
    補充）之簽名及按捺指印（其偽造簽名與按捺指印之數量詳
    如附表），其中如附表編號二「自願受搜索同意書」、編號
    七「逮捕通知書」及編號十「限制住居切結書」所示之文件
    ，依其內容分別足以表示同意警方得不使用搜索票執行搜索
    ，及已知悉其受逮捕之原因、要否通知親友或通知何人、其
    願遵照諭令限制住居，隨傳隨到，如有違反限制住居情事，
    願接受刑事訴訟法相關規定辦理等用意證明，其在簽署完成
    後復交付承辦警員收執存卷而行使之，均足以生損害於偵查
    機關對於文書製作與偵查犯罪之正確性及「劉青三即Robert
    Lau 」本人。嗣該案檢察官於偵查終結後，即對「劉青三」
    提起公訴，惟劉青三本人經本院（案號為96年度易字第2291
    號）傳喚到院否認涉案，本院乃將如附表所示指印送請內政
    部警政署刑事警察局鑑定比對指紋，確認該等指紋均與甲○
    ○指紋相符，因而查悉上情。
二、案經臺灣板橋地方法院檢察署檢察官自動檢舉偵查起訴。
    理  由
一、上揭事實，業據被告甲○○於本院審理時坦承不諱，核與證
    人劉青三於本院另案準備程序時所言（本院96年度易字第22
    91號卷第15頁）相符，並有內政部警政署刑事警察局鑑驗書
    附卷可稽（同前卷第21頁），堪認其前揭自白與事實相符。
    本件事證明確，被告犯行堪以認定。
二、按自願受搜索同意書乃簽名人同意警方得不使用搜索票執行
    搜索之意，此文書具有表彰一定意思表示之功用，故附表編
    號二所示同意書應屬私文書。其次，按人民被逮捕拘禁時，
    執行機關應即將逮捕拘禁之原因，以書面告知本人及其本人
    指定之親友，提審法第2 條第1 項定有明文。從附表編號五
    「逮捕通知書」（共2 份，1 聯通知到案被逮捕人，1 聯通
    知被逮捕人之親友）之內容來觀察，可知該文書乃在表示簽
    名人已知悉其受逮捕之原因及要否通知親友之意旨，並足為
    簽名人出具收受該逮捕通知之證明（最高法院93年度臺上字
    第1187號、第1454號、90年度臺上字第6057號判決參照），
    自亦具有私文書之性質。再者，編號十「限制住居切結書」
    內容既已載明其「願遵照諭令限制住居，隨傳隨到，如有違
    反限制住居情事，願接受刑事訴訟法相關規定辦理」，當亦
    具有承諾為一定行為之意思，其性質上當屬私文書。是核被
    告在附表編號二、七、十文書上簽名捺印後交付承辦警員收
    執存卷所為，係犯刑法第216 條、第210 條之行使偽造私文
    書罪。至公訴人雖認編號六「權利告知書」亦屬私文書，故
    其於該文書上簽名捺印後交予員警所為亦係犯刑法第216 條
    、第210 條之行使偽造私文書罪。惟按司法警察或司法警察
    官於詢問犯罪嫌疑人時所製作之詢問筆錄，係記載對於犯罪
    嫌疑人之詢問及其陳述，其內容當然含有受詢問人之意思表
    示，因該筆錄為公務員職務上所製作之文書，故為公文書之
    一種。受詢問人雖亦在筆錄之末簽名、蓋章或按指印，以擔
    保該筆錄之憑信性，但不能因此即認為該筆錄係受詢問人所
    製作，而變更其公文書之性質。依附表編號六「權利告知書
    」所載內容，可知該文書乃警方依據刑事訴訟法第95條規定
    ，踐行告知：一、得保持緘默，無須違背自己之意思而為陳
    述。二、得選任辯護人或通知家屬到場。三、得請求調查有
    利證據。其記載方式與同一時間製作之「調查筆錄」相同（
    見毒偵字卷第6 頁），性質上僅屬重複踐行告知之程序而已
    ，故此份文書實質上與詢問筆錄無異，仍屬公務員職務上所
    製作之公文書，非被告所製作之私文書（最高法院91年度台
    非字第294 號判決同此見解），故公訴人此部分之認定，容
    有誤會，惟因被告在附表編號一、三至六、八、九筆錄、文
    書上簽名捺印所為，與其在編號二、七、十文件上偽造「劉
    青三」、「Robert Lau」簽名及指印所為，均基於單一之犯
    意，於時間、空間緊密相接之環境下所為之接續行為，屬接
    續犯，僅評價為一偽造署押之行為。又其中在附表編號二「
    自願受搜索同意書」、編號五「逮捕通知書」、編號十「限
    制住居切結書」上偽造「劉青三」、「Robert Lau」署押之
    行為，乃其偽造上開2 份私文書之階段行為，其偽造私文書
    後復持以行使，偽造之低度行為應為行使之高度行為所吸收
    ，均不另論罪，自無變更起訴法條之問題。另查被告前於89
    年間因施用第二級毒品案件，經臺灣桃園地方法院以90年度
    易緝字第81號判處有期徒刑8 月確定。又於91年間因施用第
    二級毒品案件，經臺灣高等法院以93年度上易字第1726號判
    處有期徒刑8 月確定。嗣經同院以94年度聲字第607 號裁定
    將前開2 罪定應執行刑為有期徒刑1 年2 月後，業於95年8
    月8 日縮刑期滿執行完畢等情，有臺灣高等法院被告前案紀
    錄表在卷可查，其於前案有期徒刑執行完畢後5 年內，故意
    再犯本案有期徒刑以上之罪，屬累犯，應依刑法第47條第1
    項加重其刑。爰審酌被告明知自己已因另案遭到通緝，為掩
    飾其真實身分並規避刑事責任，乃任意冒用他人名義應訊，
    對於偵查機關文書製作與偵查犯罪之正確性及被冒名者名譽
    所造成之損害非輕，兼衡其智識程度，素行紀錄，及犯罪後
    已坦承犯行態度良好等一切情狀，量處如主文所示之刑，並
    諭知如易科罰金之折算標準。如附表所示偽造之「劉青三」
    、「Robert Lau」簽名、指印，均係偽造之署押，應依刑法
    第219 條規定宣告沒收。
三、按除被告所犯為死刑、無期徒刑、最輕本刑為3 年以上有期
    徒刑之罪或高等法院管轄第一審案件者外，於前條第1 項程
    序進行中，被告先就被訴事實為有罪之陳述時，審判長得告
    知被告簡式審判程序之旨，並聽取當事人、代理人、辯護人
    及輔佐人之意見後，裁定進行簡式審判程序，刑事訴訟法第
    273 條之1 第1 項定有明文。本案被告被訴行使偽造私文書
    罪之法定本刑為「5 年以下有期徒刑」，其於本院準備程序
    期日就被訴事實為有罪之陳述後，經告知被告簡式審判程序
    之旨，並聽取被告及檢察官之意見後，本院合議庭認宜改用
    簡式審判程序，乃裁定由受命法官獨任行簡式審判程序審理
    之，附此說明。
據上論斷，應依刑事訴訟法第273 條之1 第1 項、第299 條第1
項前段，刑法第210 條、第216 條、第47條第1 項、第41條第1
項前段、第219 條，判決如主文。
本案經檢察官顏妃琇到庭執行職務。
中    華    民    國    98    年    6     月    22    日
                  刑事第六庭  法  官  楊明佳
以上正本證明與原本無異。
如不服本判決應於收受送達後10日向本院提出上訴書狀，並應敘
述具體理由；其未敘述上訴理由者，應於上訴期間屆滿後20日內
向本院補提理由書（均須按他造當事人之人數附繕本）「切勿逕
送上級法院」。
                              書記官  林金良
中    華    民    國    98    年    6     月    22    日
┌────────────────────────────────────┐
│附表：                                                                  │
├──┬──────┬──────┬────┬──────┬───────┤
│編號│偽造署押時間│  地    點  │文書名稱│偽造署押內容│  備     註   │
├──┼──────┼──────┼────┼──────┼───────┤
│    │96年6 月17日│臺北縣政府警│調查筆錄│「劉青三」署│96年度毒偵字第│
│ 一 │21時15分許  │察局中和分局│        │名4 枚、    │4674號卷第6 頁│
│    │            │安平派出所  │        │「Robert Lau│至第8頁       │
│    │            │            │        │」英文署名4 │              │
│    │            │            │        │枚及指印14枚│              │
├──┼──────┼──────┼────┼──────┼───────┤
│    │96年6 月17日│同上地點    │自願受搜│「劉青三」署│同上卷第9頁   │
│ 二 │19時0 分許  │            │索同意書│名1 枚、    │              │
│    │            │            │        │「Robert Lau│              │
│    │            │            │        │」英文署名1 │              │
│    │            │            │        │枚及指印2枚 │              │
├──┼──────┼──────┼────┼──────┼───────┤
│    │96年6 月17日│同上地點    │臺北縣政│「劉青三」署│同上卷第10至第│
│ 三 │19時0分許   │            │府警察局│名3 枚、    │12頁          │
│    │            │            │中和分局│「Robert Lau│              │
│    │            │            │搜索扣押│」英文署名3 │              │
│    │            │            │筆錄    │枚及指印16枚│              │
├──┼──────┼──────┼────┼──────┼───────┤
│    │96年6 月17日│同上地點    │臺北縣政│「劉青三」署│同上卷第13頁  │
│ 四 │            │            │府警察局│名1 枚、    │              │
│    │            │            │中和分局│「Robert Lau│              │
│    │            │            │安平派出│」英文署名1 │              │
│    │            │            │所扣押物│枚及指印2枚 │              │
│    │            │            │品目錄表│            │              │
├──┼──────┼──────┼────┼──────┼───────┤
│    │96年6 月17日│同上地點    │扣押物品│指印 1枚    │同上卷第14頁  │
│ 五 │            │            │收據    │            │              │
├──┼──────┼──────┼────┼──────┼───────┤
│    │96年6 月17日│同上地點    │權利告知│「劉青三」署│同上卷第15頁  │
│ 六 │            │            │書      │名1 枚、    │              │
│    │            │            │        │「Robert Lau│              │
│    │            │            │        │」英文署名1 │              │
│    │            │            │        │枚及指印2枚 │              │
├──┼──────┼──────┼────┼──────┼───────┤
│    │96年6 月17日│同上地點    │逮捕通知│「劉青三」署│同上卷第16頁及│
│ 七 │19時0分許   │            │書2紙   │名2 枚、    │第17頁        │
│    │            │            │        │「Robert Lau│              │
│    │            │            │        │」英文署名2 │              │
│    │            │            │        │枚及指印4枚 │              │
├──┼──────┼──────┼────┼──────┼───────┤
│    │96年6 月17日│同上地點    │蒐證照片│「劉青三」署│同上卷第19頁至│
│ 八 │19時0分許   │            │        │名4 枚、    │第22頁        │
│    │            │            │        │「Robert Lau│              │
│    │            │            │        │」英文署名1 │              │
│    │            │            │        │枚及指印5 枚│              │
├──┼──────┼──────┼────┼──────┼───────┤
│    │96年6 月18日│臺彎板橋地方│訊問筆錄│「劉青三」署│同上卷第28頁至│
│ 九 │上午11時40分│法院檢察署第│        │名1 枚      │第29頁        │
│    │            │101偵查庭   │        │            │              │
├──┼──────┼──────┼────┼──────┼───────┤
│    │96年6 月17日│同上地點    │限制住居│「劉青三」署│同上卷第30頁  │
│ 十 │            │            │切結書  │名1 枚      │              │
└──┴──────┴──────┴────┴──────┴───────┘
附錄本案論罪科刑法條全文
刑法第210條
偽造、變造私文書，足以生損害於公眾或他人者，處 5 年以下有
期徒刑。
刑法第216條
行使第210 條至第215 條之文書者，依偽造、變造文書或登載不
實事項或使登載不實事項之規定處斷。


司法院資訊處製作；財團法人民間司法改革基金會備份。
